【裁判字號】    97,易,521
【裁判日期】    971128
【裁判案由】    恐嚇等
【裁判全文】
臺灣宜蘭地方法院刑事判決               97年度易字第521號
公  訴  人  臺灣宜蘭地方法院檢察署檢察官
被      告  甲○○
上列被告因恐嚇等案件，經檢察官提起公訴（九十七年度偵字第
三二０二號），本院判決如下：
    主  文
甲○○犯公然侮辱罪，累犯，處拘役肆拾伍日，如易科罰金，以
新臺幣壹仟元折算壹日；又犯恐嚇危害安全罪，累犯，處拘役伍
拾日，如易科罰金，以新臺幣壹仟元折算壹日。應執行拘役玖拾
日，如易科罰金，以新臺幣壹仟元折算壹日。
    事  實
一、甲○○前因犯傷害案件，經本院判處有期徒刑三月確定後，
    再依法裁定減刑為有期徒刑一月十五日確定，民國九十六年
    八月六日易科罰金執行完畢。
二、甲○○前與丙○○之夫林正一因金錢糾紛衍生恐嚇事件，經
    臺灣宜蘭地方法院檢察署檢察官以九十六年度偵續字第一一
    號案件偵查期間，於民國九十六年八月二十一日在本院與林
    正一調解成立，內容第三點約明相對人即甲○○承諾於本件
    調解成立後，不再對於聲請人即林正一全家有任何恐嚇、威
    脅、辱罵或傷害等不法行為。詎甲○○於九十七年一月三日
    十七時十五分許，在宜蘭縣羅東鎮○○路十九號由乙○○經
    營，公眾得出入之肉丸店內偶遇丙○○，竟向丙○○索討債
    務，然因討債未果而起口角爭執，即率而公然口出「幹妳老
    母雞巴（臺語）」之穢語侮辱丙○○，亦另以「見一次打一
    次（臺語）」加以恫嚇，致使丙○○心生畏懼而生危害於安
    全。
三、案經丙○○訴由臺灣宜蘭地方法院檢察署檢察官偵查起訴。
    理  由
一、訊據被告甲○○固自警詢至偵審中，均坦承確於九十七年一
    月三日十七時十五分許，在宜蘭縣羅東鎮○○路十九號由乙○○經營，公眾得出入之肉丸店內，向告訴人丙○○索討債
    務等情屬實，惟矢口否認有何出言謾罵侮辱抑或揚言恫嚇等
    犯行，並持：其係要求丙○○做牛做馬亦需清償所積欠之新
    臺幣千餘萬元債務等語，態度或稍激動，但非吵架等語置辯
    。然查，前揭事實，迭據告訴人丙○○及證人乙○○於偵審
    中到庭結證翔實。又證人乙○○乃事發現場肉丸店老闆，與
    用餐客人即告訴人丙○○與被告甲○○皆無任何糾葛、過節
    抑或怨懟，立場相對客觀且中立，是綜觀其先後於偵審中各
    次到庭結證情詞，皆見其證言內容平實穩定，未有渲染抑或
    誇飾之處，足認並非羅織情節設詞誣攀被告入罪之語，證言
    證明力胥無瑕疵且具堅強充分之證據憑信性，堪認是與真實
    相符而非捏造，當可採憑。總上所述，本件互核告訴人丙○○與證人乙○○各於偵審中大致契合之結證情節，即徵被告
    甲○○空言置辯，洵屬避責飾究之語，委無可採。本件事證
    已臻明確，被告犯行均堪認定，各應依法論科。
二、按言語之使用本有因時因地制宜之方法及範圍，縱屬相互謾
    罵、吵架回嘴抑或遭受對方言語欺凌之情，倘已達人格、身
    份、地位遭受貶抑之程度，則應依循法律途徑加以處理與保
    護，顯不得反以愈加激烈、或更可減損對方人格、身份、地
    位之言詞加以回擊，蓋如此將致言語暴力逸脫法律規範之目
    的，徹底摧毀法治力量對人格法益之保護屏障。又被告甲○○係在公眾得出入之肉丸店內，率然出言辱罵告訴人，足使
    不特定人或多數人得以共見共聞，自應認已達公然之程度。
    另在社會日常生活中，固應對於他人非友善之作為或言論存
    有一定程度之容忍，惟仍不能強令他人忍受逾越合理程度之
    範圍而達欺辱之程度，本件被告甲○○使用「幹妳老母雞巴
    （臺語）」之言詞內容，依一般常人觀念，顯已對告訴人之
    品德、身份、人格、地位造成嚴重貶抑，且非屬合理可得容
    忍之範圍內，是其公然在不特定人或多數人得以共見共聞之
    場所，以此語句抽象謾罵羞辱告訴人，核其所為刑法第三百
    零九條第一項之公然侮辱罪。次按，刑法第三百零五條恐嚇
    罪所稱以加害生命、身體、自由、名譽、財產之事，恐嚇他
    人者，係指以使人生畏怖心為目的，而通知將加惡害之旨於
    被害人而言。且受惡害之通知者，因其恐嚇，生安全上之危
    險及實害而言。最高法院五十二年度臺上字第七五一號、二
    十六年度渝非字第十五號分別著有判例可資參酌。據此，被
    告甲○○與告訴人丙○○之夫林正一前因金錢糾葛衍生恐嚇
    事件，經臺灣宜蘭地方法院檢察署檢察官以九十六年度偵續
    字第一一號案件偵查期間，即於九十六年八月二十一日在本
    院調解成立，內容第三點業已約明被告甲○○承諾於調解成
    立後，不再對於林正一全家有任何恐嚇、威脅、辱罵或傷害
    等不法行為等語綦詳，此見卷附調解筆錄即明。詎被告猶於
    前述調解成立後，於九十七年一月三日在肉丸店偶遇在場用
    餐之告訴人丙○○，竟仍向告訴人索討債務而與告訴人發生
    口角爭執，更以「見一次打一次（臺語）」之惡害通知，導
    致告訴人旋於同年月八日逕向臺灣宜蘭地方法院檢察署檢察
    官提起告訴，顯見告訴人確因被告上揭言行舉止，深感生命
    、身體或安全已陷於不安及畏怖之情境，揆諸首揭判例意旨
    及說明，核被告甲○○此部分所為，係犯刑法第三百零五條
    之恐嚇危害安全罪。被告所犯前開二罪，犯意個別，行為互
    殊，應分論併罰之。末查，被告甲○○前因犯傷害案件，經
    本院判處有期徒刑三月確定後，再裁定減刑為有期徒刑一月
    十五日確定，九十六年八月六日易科罰金執行完畢等情，有
    臺灣高等法院被告前案紀錄表存卷可考，茲於徒刑執行完畢
    後五年內，故意再犯本件有期徒刑以上之二罪，皆為累犯，
    各應依刑法第四十七條規定加重其刑。審酌被告不循法律途
    徑解決其與林正一之金錢糾結，反於先前涉及之恐嚇案件業
    經本院調解成立後，猶與林正一之妻即告訴人丙○○重起爭
    端且惡言相向，更施加言語暴力踐踏辱蔑告訴人，犯後仍飾
    詞避責，情節匪淺，另復參酌其犯罪動機、目的、手段、素
    行等一切情狀，爰各量處如主文所示之刑，並諭知易科罰金
    之折算標準後，定其應執行刑及諭知易科罰金之折算標準。
據上論斷，應依刑事訴訟法第二百九十九條第一項前段，刑法第
三百零五條、第三百零九條第一項、第四十一條第一項前段、第
四十七條第一項、第五十一條第六款，判決如主文。
本案經檢察官郭欣怡到庭執行職務
中    華    民    國    97    年    11    月    28    日
                  刑事第四庭法  官  陳嘉年
以上正本證明與原本無異。
如不服本判決應於收受判決後10日內向本院提出上訴書狀，並應
敘述具體理由；其未敘述上述理由者，應於上訴期間屆滿後20日
內向本院補提理由書 (均須按他造當事人之人數附繕本)「切勿
逕送上級法院」。
                            書記官  葉瑩庭
中    華    民    國    97    年    11    月    28    日
附錄本案論罪科刑法條全文
刑法第三百零五條
以加害生命、身體、自由、名譽、財產之事，恐嚇他人致生危害
於安全者，處二年以下有期徒刑、拘役或三百元以下罰金。
刑法第三百零九條第一項
公然侮辱人者，處拘役或三百元以下罰金。


司法院資訊處製作；財團法人民間司法改革基金會備份。
